【裁判字號】    90,交上訴,612
【裁判日期】    900529
【裁判案由】    過失致死
【裁判全文】
臺灣高等法院臺中分院刑事判決                    九十年度交上訴字第六一二號
    上  訴  人  臺灣苗栗地方法院檢察署檢察官
    被      告  乙○○
右上訴人因過失致死案件，不服臺灣苖栗地方法院八十九年度交訴字第三十二號中華
民國九十年二月二十二日第一審判決（起訴案號：臺灣苖栗地方法院檢察署八十九年
度偵字第一四○七號），提起上訴，本院判決如左：
      主  文
原判決撤銷。
乙○○從事業務之人，因業務上之過失致人於死，處有期徒刑陸月，如易科罰金，以
佰元折算壹日。
      事  實
一、乙○○係勇將交通有限公司之司機，平時以駕駛砂石車為該公司載運貨物為業，
    為從事駕駛業務之人，於民國 (下同 )八十九年四月四日上午九時三十分許，駕
    駛車號ＭＶ–四五五號半聯結車，自苗栗縣卓蘭鎮出發，沿苗五十二線公路由南
    往北方向行駛，欲至桃園縣中壢市，同日下午一時十分許，途經苗栗縣三義鄉鯉
    魚潭龍門橋南端五十公尺處，理應注意行車速度，在郊外道路不得超過時速六十
    公里，及汽車行經彎道、坡路時，應減速慢行，作隨時停車之準備，而依當時天
    候晴朗，日間光線充足，路面乾燥，無缺陷，亦無障礙物，視距良好，竟疏未注
    意減速慢行，猶貿然以時速八十公里以上之速度疾駛，致於轉彎時減速不及，不
    慎擦撞路旁之水泥墩後車身翻覆，並向前滑行衝斷電線桿，造成同車右座之黃國
    龍頭部外傷、顱內出血，胸腹部挫傷併內部損傷出血死亡。嗣乙○○於警方據報
    至現場處理時，向警方自首而接受裁判。
二、案經苗栗縣警察局苗栗分局報請臺灣苗栗地方法院檢察署檢察官相驗後自動檢舉
    偵查起訴。
    理  由
一、訊據被告乙○○坦承右開犯罪事實，並有道路交通事故調查表、勘驗筆錄、相驗
    屍體證明書、驗斷書、現場及車損照片十六幀暨黃國龍死亡照片十幀在卷可稽。
    依卷附道路交通事故調查報告表警繪現場圖所示，肇事地點係連續彎道，事故發
    生時係晴天，路面乾燥，被告所駕駛之車輛於該處遺有長達四十九‧三公尺之煞
    車痕跡，長於交通部所頒布之「一般公路汽車煞車距離、行車速度對照表」以時
    速八十公里在乾燥三年以上之柏油路面之平均煞車距離三十六公尺，足證被告於
    未踩煞車之前，其行車速度應已超過時速八十公里，又行車速度，在郊外道路時
    速不得超過六十公里，另汽車行經彎道、坡路時，應減速慢行，作隨時停車之準
    備，道路交通安全規則第九十三條第一項第一款、第四款分別定有明文，被告駕
    車自應注意上開道路交通安全規定，而依卷附之道路交通事故調查報告表所載，
    肇事時、地之天候晴朗，路面無缺陷，道路無障礙物，視距良好，並無不能注意
    之情事，被告竟疏未注意減速慢行，超速行駛以致肇事，被害人黃國龍因而頭部
    外傷、顱內出血，胸腹部挫傷併內部損傷出血死亡，有上開相驗屍体證明書及驗
    斷書在卷可考，被告行為顯有過失，況本件肇事原因經送鑑定結果，臺灣省竹苗
    區車輛行車事故鑑定委員會八十九年八月二十五日竹鑑字第八九○六九七號鑑定
    意見書認：「乙○○駕駛半聯結車行經下坡路段因不明原因控車不當為肇事原因
    【是否有對向超車無法認定】」，臺灣省車輛行車事故覆議鑑定委員會八十九年
    十二月四日府覆議字第八九一九七二號函示同意原鑑定意見，修詞為：「乙○○
    駕駛半聯結車超載，行經彎道下坡路段未減速慢行反嚴重超速行駛，自行操控失
    當，為肇事原因」等語，益證被告之行為確有過失，被告之過失與被害人黃國龍
    之死亡間，有相當因果關係，本件事證已臻明確，被告犯行應堪認定。
二、核被告所為，係犯刑法第二百七十六條第二項之業務過失致死罪。被告於肇事後
    ，犯罪未被發覺前，即向赴現場處理車禍之警員吳錦明自首，有卷附之相驗案件
    初步調查報告表及證人即警員吳錦明於偵查中之證述在卷可按，依刑法第六十二
    條前段之規定減輕其刑，原審予以論罪科刑，固非無見，惟查被告迄未與被害人
    家屬和解，賠償損害，過失非輕，原審宣告緩刑尚有未洽，上訴人以原審宣告緩
    刑不當為由上訴有理由，原審判決既有如上未當之處，應由本院撤銷改判，爰審
    酌被告無不良前科紀錄，有台灣高等法院被告全國前案紀錄表在卷可查及其其過
    失情節之輕重、所生之危害暨肇事後留在現場等候處理之犯後態度等一切情狀，
    量處如主第二項所示之刑。又被告犯罪後，刑法第四十一條業於九十年一月四日
    修正，易科罰金之適用範圍擴大為最重本刑五年以下有期徒刑之罪，並於同年一
    月十二日生效，比較新舊法之結果，以新法有利於被告，依刑法第二條第一項前
    段規定，適用新法，並諭知易科罰金之折算標準。
三、據上論斷，應依刑事訴訟法第三百六十九條第一項前段、第三百六十四條、第二
    百九十九條第一項前段、刑法第二條第一項前段、第二百七十六條第二項、第六
    十二條前段、修正後刑法第四十一條第一項前段、罰金罰鍰提高標準條例第一條
    前段、第二條，判決如主文。
本案經檢察官甲○○到庭執行職務。
中      華      民      國      九十       年     五     月   二十九    日
                                臺灣高等法院臺中分院刑事第九庭
                                      審判長法  官  古  金  男
                                            法  官  趙  春  碧
                                            法  官  康  應  龍
右正本證明與原本無異。
如不服本判決應於收受送達後十日內向本院提出上訴書狀，其未述上訴之理由者並
得於提起上訴後十日內向本院補提理由書（均須按他造當事人之人數附繕本）。
                                            書記官  黃  薰  慧
中      華      民      國      九十       年     五     月    三十     日
                                                                        Ｒ


司法院資訊處製作；財團法人民間司法改革基金會備份。
